臺灣臺南地方法院民事裁定　　　　　 100年度司財管字第61號
聲　請　人　李榮通
上列聲請人聲請選任失蹤人吳錫珍之財產管理人事件，本院裁定
如下：
    主      文
選任財政部國有財產局臺灣南區辦事處臺南分處為失蹤人吳錫珍
之財產管理人。
聲請程序費用新臺幣壹仟元由聲請人負擔。
    理      由
一、按失蹤人失蹤後，未受死亡宣告前，其財產之管理，依非訟
    事件法之規定；關於失蹤人之財產管理事件，由其住所地之
    法院管轄；失蹤人未置財產管理人者，其財產管理人依下列
    順序定之：(一)配偶，(二)父母，(三)成年子女，(四)與失蹤人同居
    之祖父母，(五)家長；不能依前項規定定財產管理人時，法院
    得因利害關係人或檢察官之聲請，選任財產管理人；財產管
    理人之權限，因死亡、受監護、輔助或破產之宣告或其他原
    因消滅時，準用前二項之規定。民法第10條、非訟事件法第
    108條、第109條分別定有明文。又所謂失蹤係指失蹤人離去
    其最後住所或居所，而陷於生死不明之狀態而言（最高法院
    85年度臺抗字第328號裁定意旨參照）。
二、本件聲請意旨略以：失蹤人吳錫珍為聲請人李榮通之舅舅，
    於日據時期赴日本求學，適逢第二次世界大戰爆發，而逃往
    中國大陸滿州避難，臺灣光復後尚有音訊聯絡，嗣大陸淪陷
    而音訊斷絕，迄今生死不明，因礙於規定未能聲請死亡宣告
    。前因聲請人李榮通之外祖母吳盧數逝世，聲請人李榮通母
    親李吳梅英於民國六十四年間向本院聲請選任李吳梅英為失
    蹤人吳錫珍之財產管理人，經本院以64年管字第1號裁定，
    選任李吳梅英為失蹤人吳錫珍之財產管理人。今李吳梅英已
    逝世，聲請人李榮通為李吳梅英之繼承人，與失蹤人吳錫珍
    之財產為公同共有，失蹤人吳錫珍又無非訟事件法第109條
    第1項所定之管理人存在，為維護失蹤人吳錫珍與聲請人李
    榮通公同共有財產之利益，爰依非訟事件法第109條第2項規
    定，聲請選任聲請人李榮通為失蹤人吳錫珍之財產管理人等
    語。
三、經查，聲請人李榮通主張其與失蹤人吳錫珍為土地公同共有
    人，失蹤人吳錫珍音訊斷絕，迄今生死不明，經本院以64年
    度管字第1號選任李吳梅英為財產管理人，惟財產管理人李
    吳梅英於95年3月4日死亡，失蹤人吳錫珍至今仍音訊全無、
    下落不明，有聲請人所提台南市○○區○○段2191、2191-1
    、2192、21 35、2136地號土地登記第二類謄本、戶籍謄本
    附卷可稽，並經本院依職權調閱99年度司財管字第163號卷
    宗，且核閱卷內資料無誤，堪以認定聲請人之主張為真實。
    又聲請人既與失蹤人吳錫珍同為上開土地之公同共有人，自
    有利害關係，而失蹤人吳錫珍之所在及生死均不明，亦查無
    其他非訟事件法第109條第1項所定各順序之財產管理人，則
    聲請人李榮通以利害關係人之身分，聲請選任失蹤人吳錫珍
    之財產管理人，即屬有據。
四、末查，聲請人李榮通與失蹤人吳錫珍既同為上皆土地之公同
    共有人，如由其兼任失蹤人吳錫珍之財產管理人，恐有利害
    衝突之虞，而有不利於失蹤人吳錫珍利益之疑慮，是不宜選
    任聲請人李榮通為失蹤人吳錫珍之財產管理人。另為使失蹤
    人財產之處置順利進行，並考量財產管理之專業性與公平性
    ，而國有財產局既為管理國家財產之法定機關，具有相當之
    公信力，且熟稔財產管理之法定程序，是本院認選任財政部
    國有財產局臺灣南區辦事處臺南分處為失蹤人吳錫珍之財產
    管理人為適當，爰裁定如主文所示。
五、依非訟事件法第21條第1項前段，裁定如主文。
中    華    民    國   100    年    7     月    20    日
                  家事法庭司法事務官
以上正本係照原本作成。
如不服本裁定，應於裁定送達後10日內向本院提出抗告狀，並繳
納抗告費新台幣1千元。
中    華    民    國   100    年    7     月    21    日
                              書記官  劉毓如